臺灣高等法院刑事判決
109年度上易字第1953號
上  訴  人  臺灣桃園地方檢察署檢察官
被      告  柯妙逸




上列上訴人因被告詐欺案件，不服臺灣桃園地方法院108年度審
易字第506號，中華民國109年8月24日第一審判決（起訴案號：
臺灣桃園地方檢察署107年度偵字第18353號），提起上訴，本院
判決如下：
    主  文
原判決撤銷。
柯妙逸犯侵占罪，處有期徒刑肆月，如易科罰金，以新臺幣壹仟
元折算壹日。未扣案之犯罪所得新臺幣柒拾柒萬捌仟元沒收，於
全部或一部不能沒收或不宜執行沒收時，追徵其價額。 
    事  實
柯妙逸係潘祈騏（原名潘祈允）之友人，其等於民國105 年2 月
間某日，在桃園市中壢區某超商內，約定合作從事潮鞋買賣之生
意，由潘祈騏出資新臺幣（下同）150 萬元交予柯妙逸，再由柯
妙逸從事潮鞋之進貨及販售，迨出貨及收款完畢後，潘祈騏可獲
得其中三成之利潤。嗣於105 年4 月間，潘祈騏在桃園市中壢區
某處，分兩次交付現金共計150 萬元予柯妙逸，柯妙逸並於105 
年4 月21日，簽發面額各為150 萬元之本票及收據各1 紙，交付
予潘祈騏以作為擔保。然柯妙逸於收取前揭潘祈騏所交付之150 
萬元後，因其另積欠他人債務，竟意圖為自己不法之所有，僅持
其中之100 萬元從事潮鞋之買賣，而將其餘之50萬元，挪作償還
其他債權人之用；嗣於前開購入之潮鞋出售後取得貨款後，亦將
其中應返還予潘祈騏之100萬元款項用以清償其他債務，而將潘
祈騏所交付之150 萬元予以侵占入己。
    理  由
一、本案作為認定事實所引用被告以外之人於審判外之供述證據
　　，均未經當事人於言詞辯論終結前聲明異議，本院
    審酌各該證據資料製作時之情況，亦無違法不當及證明力明
    顯過低之瑕疵，依刑事訴訟法第159條之5規定，認均有證據
    能力。　 
二、稽之被告柯妙逸於原審準備程序時，就其與告訴人潘祈騏合
    作投資潮鞋，而告訴人確有於前開時、地交付其150萬元，
    惟因其嗣後因積欠他人債務，遂將其中之50萬元先行挪用於
    清償他人債務；另所餘之100萬元款項雖用以購買潮鞋並將
    之出售，惟其嗣後亦將出售所獲取之價金，予以另行挪用，
    而將告訴人交付之150萬元均予侵占入己等情，供稱明確（
    原審卷第79、80頁），核與證人即告訴人潘祈騏於檢察事務
    官詢問、檢察官訊問暨原審準程序時指訴，其將150萬元款
    項交予被告用以投資潮鞋買賣後，被告迄今均未將該筆款項
    返還之情吻合（他字卷第20頁，偵緝字卷第35頁反面，原審
    卷第38頁），復有本票及借據各1 紙（他字卷第3、4頁）在
    卷可按，足徵被告前開供認情節非虛，是被告侵占告訴人所
    交付用以購買潮鞋之150萬元之情，洵堪認定。至檢察官起
    訴書固指稱，被告係基於詐欺之犯意，向告訴人佯稱投資潮
    鞋，其可獲取三成的利潤，致告訴人陷於錯誤而交付150萬
    元云云。惟被告堅詞否認其於邀約告訴人參與投資時，係有
    詐欺之意圖，辯稱：我確實有將有將其中的100 萬元左右的
    金額拿去購買潮鞋、從事潮鞋買賣，我沒有詐騙告訴人。而
    本次以前，我都有將把貨拿去賣，並回帳給告訴人等語明確
    ，參照告訴人於原審準備程序時陳稱：本案發生前，被告確
    實有把獲利給我，而我再陸續投資被告。至於本次我有和被
    告一起去跟廠商核對資料，廠商說被告確實有向他進貨，但
    因為廠商並無法提供被告進貨的時間，所以我不確定被告是
    否確實是拿本案我交付的錢去進的貨等語（原審卷第79、80
    頁），足徵被告平時確實有從事潮鞋之買賣，且於本案發生
    前，其即有與告訴人合作經營潮鞋之往例，復先前亦確有將
    投資潮鞋之獲利分予告訴人。又依被告確有向鞋商訂貨之情
    事觀之，且依現存之卷證資料所示，亦無從認定被告所用以
    向廠商購買潮鞋之費用，並非來自告訴人本次所交付之款項
    ，依罪疑唯利於被告之原則，自無從認定被告係有檢察官所
    指之詐欺犯行。從而，被告本件犯行，事證已臻明確，洵堪
    認定，應予依法論科。
三、論罪：
  ㈠被告行為後，刑法第335 條業於108 年12月25日修正公布，
    並於同年月27日生效施行，刑法第335 條之法定刑原為「5 
    年以下有期徒刑、拘役或科或併科1 千元以下罰金」，修正
    後之法定刑則為「5 年以下有期徒刑、拘役或科或併科3 萬
    元以下罰金」。查刑法第335 條於72年6 月26日後未修正，
    故於94年1 月7 日刑法修正施行後，所定罰金之貨幣單位為
    新臺幣，且其罰金數額依刑法施行法第1條之1 第2 項前段
    規定提高為30倍，本次修法將上開條文之罰金數額調整換算
    後予以明定，故無新舊法比較之問題，而應依一般法律適用
    原則，逕行適用裁判時之法律即修正後刑法第335 條，合先
    敘明。
　㈡核被告所為，係犯刑法第335 條第1 項之侵占罪。公訴意旨
    認固認被告所為，應成立刑法第339 條第1 項之詐欺取財罪
    ，惟公訴意旨所指，容有誤會，業據本院論述如前，又因社
    會基本事實同一，復經本院當庭諭知該部分之法條（本院卷
    第71頁），爰依法變更起訴之法條。
四、原審認被告罪證明確，予以論罪科刑，固非無見。惟查：㈠
    被告本件所侵占告訴人交付之金額為150萬元，原審誤認為5
    0萬元，其認定事實顯有違誤。㈡被告所侵占之150萬元，其
    先前僅返還告訴人72萬2,000元，是就所餘之77萬8,000元，
    核為被告本件之犯罪所得無訛，應予宣告沒收（詳下述沒收
    部分），原審認就被告本件犯罪所得，若再予宣告沒收，顯
    有過苛之情事，因而不予宣告沒收，亦有違誤。檢察官上訴
    主張，被告所為應構成詐欺取財罪，為無理由，已據本院詳
    述如前；另其上訴主張認原審量刑過輕，因原判決有適用法
    則不當之違法，量刑基礎已有不同，亦難認有據，惟原判決
    既有上開可議之處，自應由本院予以撤銷改判。
五、審酌被告利用其與告訴人合作投資之際，侵占其所持有告訴
    人之財物，其法治觀念淡薄，應予非難，惟念其犯後坦承犯
    行，並已賠償告訴人部分之款項，亦據告訴人陳述在卷，其
    犯後態度尚可，並兼衡其本件犯罪之動機、目的、手段及所
    侵占金額之款項等一切情狀，量處如主文所示之刑，並諭知
    易科罰金之折算標準，以示懲儆。
六、被告侵占告訴人所交付之150萬元款項，固為本件之犯罪所
    得無訛，惟其業已返還告訴人72萬2,000元，此有被告提出
    之自動櫃員機交易明細、換款單、陳報狀暨本院公務電話查
    詢紀錄表在卷可按（原審卷第139至167頁，本院卷第77頁）
    ，是其現存之犯罪所得應僅為77萬8,000元，就該部分款項
    既未扣案，應依刑法第38條之1 第1 項前段、第3項之規定
    ，諭知沒收，且於全部或一部不能沒收或不宜執行沒收時，
    追徵其價額。
七、被告經合法傳喚，無正當理由不到庭，爰不待其陳述逕行判
    決。 　　
據上論斷，應依刑事訴訟法第371條、第369條第1項前段、第364
條、第299條第1項前段、第300條，刑法第335 條第1 項、第41
條第1 項前段、第38條之1 第1 項前段、第3項，刑法施行法第1
 條之1 第1 項，判決如主文。　　　　　　　
本案經檢察官何嘉仁到庭執行職務。
中　　華　　民　　國　　109 　年　　12　　月　　30　　日
                  刑事第二十五庭審判長法　官  邱滋杉
                                      法　官  黃翰義
                                      法　官  陳彥年
以上正本證明與原本無異。
不得上訴。
                                      書記官  彭秀玉
中　　華　　民　　國　　109 　年　　12　　月　　30　　日
附錄：本案論罪科刑法條全文
中華民國刑法第335條
意圖為自己或第三人不法之所有，而侵占自己持有他人之物者，
處 5 年以下有期徒刑、拘役或科或併科 3 萬元以下罰金。
前項之未遂犯罰之。